臺灣板橋地方法院刑事判決　　　　　　　　　　　　　　九十年度訴字第九四八號
　　公　訴　人　臺灣板橋地方法院檢察署檢察官
　　被　　　告　甲○○
　　選任辯護人　蔡明熙　律師
右列被告因詐欺等案件，經提起公訴（九十年度偵字第一三七三號），判決如左：
    主      文
甲○○共同連續意圖為自己不法之所有，以詐術使人將本人之物交付，累犯，處有期
徒刑陸月，併科罰金壹萬元。有期徒刑如易科罰金、罰金如易服勞役，均以佰元折
算壹日。
扣案物沒收如附表一、二所示。
    事      實
一、甲○○曾因誣告罪、重利罪，先後各判處有期徒刑五月，分別經台灣高等法院、
    最高法院駁回上訴確定，於民國八十八年八月十一日接續執行縮刑期滿執行完畢
    。
二、緣己○○（偽稱庚○○，綽號「白毛」）與戊○○（名片係以「林惠姍」名義）
    、林展元等（均另案）及不詳姓名之成年後台老闆等之詐騙集團，於民國八十八
    年十二月間，先虛設「祺麟企業有限公司」（下稱祺麟公司），以台北縣板橋市
    ○○路一四六號二樓，作為總公司辦公室，又以台北縣中和市○○街八六巷九號
    一樓「春日行」及台北縣土城市○○路四四巷二十號，作為收貨及冷凍肉品廠房
    。繼由後台老闆以己○○照片貼在「庚○○」之身分證照片欄，加以影印，與己○○共同變造「庚○○」身分證；進而利用不知情之人偽刻「庚○○」印章，並
    持上開經變造之身分證暨影本，以「庚○○」名義，申請開立台北國際商業銀行
    員山分行帳號000000000號帳戶、萬泰商業銀行土城分行帳號000000000號帳戶、
    上海商業儲蓄銀行土城分行帳號20-769號帳戶、中央信託局板新分行帳號0000
    0000號帳戶、板信商業銀行文化分行帳號0000-000號等銀行之支票帳戶，作為向
    商家詐騙貨物之用。推由己○○擔任祺麟公司董事長；林展元任經理，負責向商
    家採購豬肉、鴨肉、雞肉、海鮮等食品業務及部分銷貨事宜；戊○○為會計，除
    負責向商家採購食品外，亦負責報帳業務。並僱用不知情之司機、洗雞工人，及
    冷凍庫員工。
    首先由戊○○以親自拜訪肉品商家建立關係，用現金及能兌現支票交易數次之方
    式，取得商家信任；再由戊○○、己○○等以電話訂貨，多次向丙○○經營之慶
    昌鴨場、子○○經營之自強雞行、丁○○經營之鴨肉行、乙○○經營之阿水活海
    產店等商家訂購肉品，交付以前述帳號、不能兌現、發票人為「庚○○」之支票
    予商家。以此方式，自八十八年十二月間起至八十九年三月六日止，計向子○○
    詐得價值新台幣（下同）三百六十五萬一千九百八十元之雞肉；八十九年二月十
    二日起至三月一日止，向丙○○詐得七十三萬八千八百四十九元之鴨肉；於八十
    九年二月底，向丁○○詐得價值二十五萬六千四百二十五元（起訴書誤載為十萬
    一千一百三十五元）之鴨肉；八十八年十二月底起至八十九年三月十七日止，向
    乙○○詐得價值五十一萬四千多元之雞肉。
    得手後，以低價轉賣予朱學成、不知情之癸○○（已經無罪判決確定）等人。嗣
    八十九年三月間，因前述支票陸續屆期不獲兌現，祺麟公司總公司辦公室及廠房
    均關閉，空無一人，丙○○等商家始知受騙。
三、甲○○與己○○係舊識，於甲○○前案重利罪犯行期間，即有金錢往來，己○○
    因而拖欠甲○○相當之債務。八十八年八月間，甲○○於重利案執行完畢出獄，
    便積極地找尋己○○催討欠款。不久，得悉前述己○○虛設公司詐騙錢財之情，
    認有利可圖，乃頻頻前往祺麟公司與己○○接觸。己○○應允以詐騙所得償還欠
    款。八十九年一月上旬起，甲○○明知己○○、戊○○等係以不法手段騙取他人
    財物，仍與己○○、戊○○基於意圖為自己不法所有之詐欺概括犯意聯絡，由甲○○負責於會計戊○○就多次連續詐欺所為帳冊進行查核。迄八十九年三月間止
    ，甲○○並因該等詐欺行為，陸續獲得五千、一萬至十萬不等，不法取得之財物
    。經偵查起訴，並自另案共同被告戊○○等處扣得己○○、戊○○所有、供犯罪
    所用，如附表一、二所示之物。
    理        由
一、認定被告犯罪所憑之證據：
（一）另案被告己○○、戊○○之供述。
（二）被告甲○○於戊○○扣案物編號（二）〔綠色封面〕八十九年一月十二日至同
      年月二十二日收入帳紀錄上親簽之查核。與次頁同年月二十五日另案被告己○○以「庚○○」名義簽認之方式相同。
（三）被告甲○○於戊○○扣案物編號（二）〔深藍色封面〕八十九年一月十三日、
      十四日及十七日現金入帳、存款紀錄上之簽字查核（附於刑事卷九十一年二月
      五日宣示筆錄前）。
（四）被告甲○○於言詞辯論期日之供述（審判筆錄第七頁）。
二、被告辯解不足採之理由：
    關於被告甲○○在另案戊○○扣案物編號（二）綠色封面及深藍色封面，二本帳
    簿上之查核簽註，被告甲○○辯稱：是被告己○○陸續還他錢的簽收；經查，該
    二本帳簿記載的方式，常人一看便能理解是記帳者所為之收入登帳，此由背頁己○○以「庚○○」名義的簽記可證；況且，深藍色封面該本，尚且於收入帳同頁
    另載有被告查核存款紀錄之註記。所辯不可採信至明。退一步言之，縱被告所辯
    堪以採信，亦無以脫免贓物罪名；然卷證顯示，此與事實不符。
三、論罪科刑與適用之法律：
（一）核被告所為，係犯刑法第三百三十九條第一項之詐欺罪。公訴意旨認被告涉犯
      刑法第三百四十條之常業詐欺罪，併聲請宣付強制工作；茲因被告甲○○雖具
      有不法取得他人財物之犯意且因而得財，但其動機應是為減少損失，尚難以之
      與被告己○○、戊○○等以為營生之犯情等同視之，且無證據足以證明被告甲○○涉及接洽、訂貨、銷售或簽發支票等集團行為，公訴意旨所謂之「董事」
      ，非屬經公司登記之「董事」，應只是私下對外吹捧的稱呼。與「常業」罪名
      ，尚有距離，起訴法條應予變更。
（二）其與另案被告己○○、戊○○，因具有犯意聯絡、行為分擔，皆為共同正犯。
      所為多次詐欺行為，屬刑法第五十六條規定之連續犯，應依法加重其刑；又被
      告甲○○曾經如事實欄所述前案執行完畢，有其刑案資料查註紀錄表在卷可憑
      ，符合刑法第四十七條累犯之規定，應遞加重其刑。又本案扣案物公訴意旨雖
      未敘及，因已扣押在案，併予論述，沒收如附表一、二所示。
（三）被告行為後原刑法第四十一條之規定：「犯最重本刑為三年以下有期徒刑之刑
      之罪，而受六月以下有期徒刑或拘役之宣告，因身體、教育、職業或家庭之關
      係或其他正當事由，執行顯有困難者，得以一元以上三元以下折算一日，易科
      罰金。」，已於九十年一月四日經修正為刑法第四十一條第一項，明定：「犯
      最重本刑為五年以下有期徒刑之刑之罪，而受六月以下有期徒刑或拘役之宣告
      ，因身體、教育、職業或家庭之關係或其他正當事由，執行顯有困難者，得以
      一元以上三元以下折算一日，易科罰金。但確因不執行所宣告之刑，難收矯正
      之效，或難以維持法秩序者，不在此限。」，並於同年月十日經總統公布施行
      。經依刑法第二條第一項新舊法比較結果，以修正後之新法對被告較為有利，
      爰依同法條第一項前段以裁判時之新法，就被告所犯之罪宣告徒刑部分，諭知
      易科罰金之折算標準。
（四）被告聲請傳訊之證人壬○○，於案發前係「祺麟公司」長駐中和倉庫管理員，
      平時業務起居均在中和倉庫。當庭所陳：只在公司見過被告一次，見被告與「
      陳董」─己○○為討債吵架等供述，不足為被告有利之證明，亦無礙於上開論
      罪之心證，爰不予審酌，併附敘明。
（五）審酌刑法第五十七條規定事項，依刑事訴訟法第二百九十九條第一項前段、第
      三百條，刑法第二條第一項前段、第二十八條、第五十六條、第三百三十九條
      第一項、第四十七條、第四十一條第一項前段、第四十二條第二項、第三十八
      條第一項第二款，罰金罰鍰提高標準條例第一條前段、第二條，判決如主文。
中      華      民      國    九十一   年      七     月      三十一    日
                              法  官    郭   豫   珍
右正本證明與原本無異。
如不服本判決，應於判決送達後十日內向本院提出上訴狀 (應附繕本) ，上訴於臺灣
高等法院。
                              書記官    張   惠   芳
中      華      民      國    九十一   年       八    月        一      日
附錄本案論罪科刑法條全文
刑法第三百三十九條
意圖為自己或第三人不法之所有，以詐術使人將本人或第三人之物交付者，處五年以
下有期徒刑、拘役或科或併科一千元以下罰金。
以前項方法得財產上不法之利益或使第三人得之者亦同。
前二項之未遂犯罰之。
附表一  戊○○扣案物明細及沒收一覽
┌────────────────────────────────────
│編  號    物品名稱及數量      所  有  者          沒  收  之  依  據
├────────────────────────────────────
│編號一    記事本一本          戊○○              共同正犯所有、供犯罪所
│                                                  用之物。
│                                                  刑法第三十八條第一項第
│                                                  二款。
├────────────────────────────────────
│編號二    記帳本三本          戊○○              同右
│          （綠色一本、
│            深藍色一本、
│            淺綠色一本）
├────────────────────────────────────
│編號三    筆記本一本          戊○○              幾近空白，認與本案犯行
│          （內夾孩童照                            無關。
│            片一張）                              不予宣告沒收。
├────────────────────────────────────
│編號四    電話記事本一冊      戊○○              共同正犯所有、供犯罪所
│          （內載共犯庚○○                        用之物。
│          、辛○之資料）                          刑法第三十八條第一項第
│                                                  二款。
├────────────────────────────────────
│編號五    第一商銀活儲存摺     林惠玲             供另案犯行所用之物；但
│          二本〔166-50-                           非屬共同正犯任何一人所
│          663363；166-50-                         有、非違禁物。
│          663363（4875）〕                        不予宣告沒收。
├────────────────────────────────────
│編號六    身分證影本三張       戊○○             本案並不認定被告甲○○
│          （己○○、吳光                          就偽造文書犯行，與另案
│          、羅福順）                              己○○等具有犯意聯絡，
│                                    爰不予宣告沒收。
├────────────────────────────────────
│編號七    印章二枚             戊○○             與本案犯罪無關，不予宣
│          （戊○○、林惠玲）   林惠玲             告沒收。
├────────────────────────────────────
│編號八    日曆本（桌曆）       戊○○             係共同正犯所有、供犯罪
│          一本                                    所用之物。
│                                                  刑法第三十八條第一項第
│                                                  二款。
└────────────────────────────────────
附表二  辛○扣案物明細及沒收一覽
┌────────────────────────────────────
│編  號    物品名稱及數量       所 有 者           沒  收  之  依  據
├────────────────────────────────────
│  一、    房屋租賃契約書       辛○住處扣得   無證據足以證明，被告甲○○
│          影本十三頁（散                      於該階段即已參與並互有犯意
│          頁未裝訂，一份                      聯絡，不予宣告沒收。
│          有餘）
├────────────────────────────────────
│  二、    中央信託局板新分     己○○（庚○○）   本案並不認定被告甲○○
│          局活儲存摺一本（    （辛○住處扣        與另案己○○、戊○○間
│          00000000000000）      得）              就偽造文書、偽造有價證
│  三      金融卡一張及                            券犯行間，具有犯意聯絡
│          密碼通知書一紙                          ，爰不予宣告沒收。
├────────────────────────────────────
│  四、    辛○以日華裕企業      辛○              尚無證據足以證明係本案
│          股份有限公司負責                        供犯罪所用之物。
│人名義發票之支票                        不予宣告沒收。
│          影本十張
├────────────────────────────────────
│  五、    己○○（庚○○）      己○○            不予宣告沒收。理由同二
│          二吋半身照片共十      （辛○住處        、三。
│          張、底片二張          扣得
├────────────────────────────────────
│  六、    陳阿和、              辛○住處扣        尚無證據足以證明係本案
│          葉建陳、              得。              供犯罪所用之物。
│          孫文德、                                不予宣告沒收。
│          鄭金諒、
│          鄭錦鎰身分證正反
│          面影本各一份。
└────────────────────────────────────
